臺灣高等法院臺中分院刑事判決　　　　96年度上訴字第1167號
上　訴　人　臺灣臺中地方法院檢察署檢察官
上　訴　人
即　被　告　乙○○
上　訴　人
即　被　告　丙○○
上　訴　人
即　被　告　戊○○
共同指定辯護人　本院公設辯護人　甲○○
上列上訴人等因被告殺人未遂等案件，不服臺灣臺中地方法院95
年度訴字第3830號中華民國96年3月16日第一審判決（起訴案號
：臺灣臺中地方法院檢察署95年度偵字第22672號），提起上訴
，本院判決如下：
    主  文
原判決關於乙○○、戊○○部分撤銷。
乙○○共同傷害人之身體，處有期徒刑伍月，如易科罰金，以新
台幣壹仟元折算壹日，減為有期徒刑貳月又拾伍日，如易科罰金
，以新台幣壹仟元折算壹日。
戊○○共同傷害人之身體，處拘役肆拾日，如易科罰金，以新台
幣壹仟元折算壹日，減為拘役貳拾日，如易科罰金，以新台幣壹
仟元折算壹日。
其餘上訴駁回。
    犯罪事實
一、丙○○於民國95年9月8日晚上10時50分許，與己○○在台中
    縣大肚鄉○○路439號前飲酒時，因細故遭己○○毆打，受
    有腦震盪及頭皮撕裂傷（約7公分）之傷害（此部分未據告
    訴），而前往光田綜合醫院治療後返家，心有未甘，於95年
    9月9日凌晨1時許，攜帶長約15-20公分、含鞘短刀（非管制
    刀械）1支，夥同其子乙○○及乙○○之友人戊○○，由戊○○駕車搭載丙○○、乙○○前往台中縣大肚鄉○○路300
    巷5弄5號己○○住處理論，乙○○先在進入己○○住處前之
    300巷路旁撿拾木棍1支，三人再進入己○○住處（侵入住宅
    部分未據告訴），見己○○在客廳觀看電視，三人即基於普
    通傷害之犯意聯絡，由丙○○持短刀、乙○○持所拾得之木
    棍，與徒手之戊○○共同圍毆己○○，嗣己○○之妻杜蓮花
    在上址二樓聽聞聲響，下樓見己○○遭圍毆退至客廳沙發上
    ，即上前抱住己○○頭部，要求乙○○停手，乙○○回稱「
    因妳先生打我父親，我也要打妳先生」等語，持續持木棍毆
    打己○○數下始停手（戊○○於杜蓮花下樓前即已停手，站
    立靠近客廳門口處），致己○○受有右手中指穿刺傷、左上
    臂多處撕裂傷之傷害；惟雙方仍繼續爭吵，此時丙○○一時
    氣憤難當，乃單獨變更傷害犯意為殺人犯意，走近甫站起來
    之己○○，將該短刀由刀鞘拔出，將刀鞘丟於地上，再持該
    短刀朝己○○腹部刺1刀，使己○○受有左上腹部穿刺傷約
    2X2公分，深及腹腔內，並造成胃穿孔6公分、小腸穿孔5公
    分、結腸穿孔3公分，杜蓮花見狀外出大聲呼救，丙○○才
    攜帶該短刀與乙○○搭乘戊○○所駕自小客車逃離現場，丙○○並於上車後將該短刀棄置於不詳地點。嗣經警於己○○
    住處內扣得丙○○遺留於現場之刀鞘1支（短刀未扣案）及
    斷成二截之木棍1支，並將己○○送醫急救，己○○始倖免
    於難。
二、案經己○○訴由台中縣警察局烏日分局報請台灣台中地方法
    院檢察署檢察官偵查起訴。
    理    由
一、訊據上訴人即被告乙○○、戊○○對於上揭傷害告訴人己○○之事實坦承不諱，並據告訴人即證人己○○（下稱告訴人
    ）、證人杜蓮花、賴欣怡於警訊、偵查及原審審理中證綦詳
    ，並有斷成二截之木棍扣案可證，及顯示告訴人遭圍毆造成
    右手中指穿刺傷、左上臂多處撕裂傷之童綜合醫院一般診斷
    書、童綜合醫院95年11月23日（95）童醫字第1963號函附告
    訴人病歷影本、被告丙○○受有腦震盪、頭皮撕裂傷（約7
    公分）之光田綜合醫院診斷證明書，暨扣押物品目錄表、刑
    案現場測繪圖、現場照片在卷可稽，此部分事證明確，被告
    乙○○、戊○○傷害犯行已堪認定。至於證人己○○在原審
    審理時指稱被告丙○○進來時，即將刀鞘卸下，持刀劃伊手
    等語，雖與證人杜蓮花在原審審理時證陳被告丙○○要刺伊
    先生（即己○○）之前，才將刀鞘卸下丟在地上等語不合，
    然證人賴欣怡在原審審理時已證陳被告丙○○上前刺伊父親
    （即己○○）一刀，當時只見被告丙○○右手拿一把刀，沒
    有看到刀鞘等語，且依告訴人左上腹部遭刺之前，受圍毆已
    造成右手中指穿刺傷之情形觀之（此傷顯非持木棍之被告乙○○或徒手之被告戊○○造成，係持刀之被告丙○○所為）
    ，應認證人己○○此部分所供，較符合實情，證人杜蓮花此
    部分所供，或係因突遇事故，一時慌亂，未能清楚記憶所致
    ，併予敘明。
二、訊據上訴人即被告丙○○雖矢口否認殺人未遂犯行，辯稱：
    伊於95年9月8日晚上，與己○○在台中縣大肚鄉○○路439
    號前喝酒，二人因細故發生爭執，伊遭己○○打傷，送醫治
    療後返家，隔日1時許，伊與乙○○、戊○○前往己○○住
    處理論，只有乙○○在該住處附近撿拾1支木棍帶去，伊與
    戊○○均徒手，進入己○○住處後，雙方一言不合發生扭打
    ，伊見桌上放有1支刀，才拿起來要嚇阻己○○，因己○○
    衝過來，伊不小心刺到己○○腹部，事後伊將該刀丟在己○○住處庭院前面，伊沒有殺害己○○之犯意，只有傷害之犯
    意云云。惟查：
（一）被告丙○○、乙○○於上揭時地，分持短刀、木棍，與徒
      手之被告戊○○共同圍毆告訴人後，雙方仍繼續爭吵，此
      時被告丙○○即走近甫站起來之告訴人，持該短刀朝告訴
      人腹部刺1刀，使告訴人受有左上腹部穿刺傷約2X2公分，
      深及腹腔內並造成胃穿孔6公分、小腸穿孔5公分、結腸穿
      孔3公分之傷害等情，業據證人即被害人己○○及證人杜
      蓮花、賴欣怡證述綦詳，復有刀鞘1支扣案，及顯示告訴
      人腹部遭刺受有左上腹部穿刺傷約2X2公分，深及腹腔內
      ，並造成胃穿孔6公分、小腸穿孔5公分、結腸穿孔3公分
      之童綜合醫院一般診斷書、童綜合醫院95年11月23日（95
      ）童醫字第1963號函附告訴人病歷影本，暨扣押物品目錄
      表、刑案現場測繪圖、現場照片在卷足證。
（二）證人己○○於原審審理時證稱：當日凌晨1時許，被告三
      人進入伊家，被告丙○○即持刀揚言「你要讓我死，我也
      要讓你死」，並卸下刀鞘，被告乙○○先拿棍棒打伊，被
      告戊○○徒手打伊，被告丙○○持刀劃伊手，伊被打至牆
      角，站起來時，被告丙○○突然持刀刺伊肚子，刺前未說
      何話，是直接刺向伊肚子，該刀非伊家所有等語；證人杜
      蓮花在原審審理時證稱：當時伊在2樓準備睡覺，聽到開
      門聲，隔約1分鐘又聽到肉被打的聲音，伊即下樓，看見
      被告乙○○拿木棒打伊先生，伊先生縮在沙發上挨打，被
      告戊○○站在靠近門口處，伊擔心被告乙○○打中伊先生
      頭部，上前抱住伊先生頭部，被告乙○○就從伊後方打下
      去，毆打伊先生，伊一直說不要打，但被告乙○○回稱「
      因妳先生打我父親，我也要妳打先生」，沒有停手，後來
      停手一段時間，雙方繼續爭吵，伊先生先坐著爭吵，再站
      起來，因被告乙○○又持木棒欲打伊先生，伊先生舉高雙
      手阻擋，此時丙○○即走近伊先生，..... 持刀平刺伊先
      生腹部1刀，被告丙○○所持刀子非伊家所有，伊先生被
      刺後跌坐在牆角，伊出去求救，在外面很大聲喊救命，被
      告丙○○、乙○○、戊○○即離開等語；證人賴欣怡在原
      審審理時證稱：當時伊在2樓準備睡覺，聽到樓下有打鬥
      聲，與伊弟下樓，看見伊父親遭被告乙○○毆打，伊母親
      在擋伊父親，後來有一段時間沒有繼續毆打，他們以台語
      罵伊父親，伊母親要伊趕快上樓打電話報警，伊報警後下
      樓，見木棍已斷掉丟在地上，伊父親縮在沙發上，他們以
      台語罵伊父親，伊父親站起來，被告丙○○繼續以台語罵
      伊父親，可能氣不過，即上前刺伊父親1刀，當時只見被
      告丙○○右手拿1把刀，沒有看到刀鞘，扣案之刀鞘非伊
      家所有，伊2次下樓均站在客聽電視機前面觀看，第1次下
      樓時只注意被告乙○○持棍子，被告戊○○徒手，沒有注
      意被告丙○○有無拿什麼，係被告丙○○刺伊父親之前，
      伊才注意到被告丙○○手上持有刀子等語。被害人即證人
      己○○及證人杜蓮花、賴欣怡就被告丙○○、乙○○、戊○○毆打、刺傷告訴人之過程，所證固有部分細節不一，
      但就被告丙○○係故意持短刀朝告訴人腹部刺1刀，及該
      短刀並非其等家中所有各情之供述則一致。參以告訴人僅
      遭被告丙○○朝腹部刺1刀，即受有左上腹部穿刺傷約2X2
      公分，深及腹腔內，並造成胃穿孔6公分、小腸穿孔5公分
      、結腸穿孔3公分之傷害，傷勢非輕，被告丙○○所持短
      刀迄未尋獲，另觀諸被告乙○○、戊○○所供，及證人己○○、杜蓮花、賴欣怡所證之案發經過，告訴人於受圍毆
      過程中迄未出手反擊，顯無須被告丙○○持刀嚇阻之必要
      等情，益徵告訴人己○○及證人杜蓮花、賴欣怡指述被告
      丙○○係故意持短刀朝告訴人腹部刺1刀，及該短刀並非
      其等家中所有各情非虛，被告所辯係雙方一言不合發生扭
      打，伊見桌上放有1支刀，才拿起來要嚇阻告訴人，因告
      訴人衝過來，伊不小心刺到告訴人腹部云云，無非飾卸之
      詞，不足採信。
（三）查人體之腹部係肝、胰、腸、胃等重要器官匯集之處，持
      短刀猛力刺之，可能傷及人體重要器官，因而致人於死，
      此為一般具有正常智識之人週知之事實，亦為被告行為當
      時所能預知。乃被告丙○○竟因前遭告訴人毆打，受有腦
      震盪及頭皮撕裂傷（約7公分）之傷害，心有未甘，即攜
      帶該含鞘短刀，夥同被告乙○○、戊○○前往告訴人住處
      理論，並於雙方爭吵過程中，一時氣憤難當，持卸下刀鞘
      之短刀朝告訴人腹部刺1刀，即使告訴人受有左上腹部穿
      刺傷約2X2公分，深及腹腔內並造成胃穿孔6公分、小腸穿
      孔5公分、結腸穿孔3公分之傷害，傷勢非輕，經送醫急救
      始倖免於難，顯見被告丙○○持該短刀刺告訴人腹部時，
      使力不輕，刀尖深達告訴人腹腔內之胃腸匯集處，自難謂
      無殺人之犯意，本件事證明確，被告丙○○殺人未遂之犯
      行亦堪認定。
三、核被告乙○○、戊○○所為，均係犯刑法第277條第1項之傷
    害罪。彼等與被告丙○○間，就傷害告訴人部分，有犯意聯
    絡及行為分擔，皆為共同正犯。另被告丙○○所為，係犯刑
    法第271條第2項、第1項之殺人未遂罪。被告丙○○於傷害
    告訴人之過程中，因一時氣憤難當，變更傷害犯意為殺人犯
    意，時間上具有延續性，無從區隔，其傷害犯意及行為，已
    包含在殺人犯意及行為之內，不另論以傷害罪。又被告丙○○已著手於殺人行為之實行而不遂，爰依刑法第25條第2項
    規定減輕其刑。原審法院認被告丙○○殺人未遂罪證明確，
    適用刑法第271條第2項、第1項、第25條第2項，並審酌被告
    丙○○持短刀刺告訴人左上腹部1刀之力道不輕，且否認有
    殺人犯意，又未與告訴人達成和解，態度非佳，及其犯罪動
    機、目的、手段、所生損害等一切情狀，量處有期徒刑5年6
    月，認事用法量刑均無不當，被告丙○○上訴意旨略以其並
    無殺人之犯意云云、檢察官上訴意旨略以原審量刑過輕，且
    原審就此殺人未遂部分，未對被告乙○○、戊○○論以共同
    正犯，均有未洽等語分別指摘原判決此部分不當，均無理由
    ，應予駁回。至於原審法院以被告乙○○、戊○○共同傷害
    被害人己○○部分罪證明確，予以論罪科刑，固非無見，惟
    96年罪犯減刑條例業經公佈施行，本件被告乙○○、戊○○
    犯罪在96年4月24日以前，原審未及適用上開減刑條例予以
    減刑，尚有未洽，且被告乙○○持木棍毆打被害人己○○至
    木棍折斷，足見其用力之猛，且於被害人之妻杜蓮花以身護
    夫時，仍持棍猛打被害人不肯罷手，顯見其惡性非輕，原審
    僅對其量處有期徒刑3月，尚嫌過輕，而被告戊○○僅徒手
    毆打被害人，且於杜蓮花下樓後即已罷手站於門邊，其惡性
    較輕，原審量處拘役40日，尚屬允當，檢察官上訴意旨略以
    原審對被告乙○○、戊○○二人未論以殺人未遂之共同正犯
    ，及對被告戊○○量刑過輕等語，被告乙○○、戊○○二人
    上訴意旨略以原審量刑過重云云，分別指摘原判決此部分不
    當，雖均無理由，惟檢察官上訴意旨以原審對被告乙○○量
    刑過輕等語指摘原判決此部分不當，則有理由，且原判決就
    被告乙○○、戊○○等二人傷害部分，亦有上開可議之處，
    本院應將原判決此部分撤銷改判。爰審酌被告乙○○、戊○○均無任何前科紀錄，犯罪動機係因被告丙○○先遭告訴人
    毆傷，心有未甘，始前往告訴人住處圍毆告訴人，被告戊○○僅徒手毆打告訴人，且於告訴人之妻杜蓮花下樓前即已罷
    手，情節較輕，被告乙○○持拾得之木棍持續毆打告訴人，
    至該木棍斷成二截，情節較重，告訴人被傷害部分因被毆打
    所受之傷害，尚非嚴重，被告乙○○、戊○○事後雖坦承上
    情，但迄未賠償告訴人之損害等一切情狀，各處以如主文第
    2、3項所示之刑，並依中華民國96年罪犯減刑條例第2條第1
    項第3款之規定減輕其刑2分之1，並均諭知易科罰金之折算
    標準。至於扣案之刀鞘及斷成二截之木棍，均非違禁物，被
    告丙○○供稱木棍係其在告訴人住處附近拾得，並無證據證
    明該木棍係其所有，又非違禁物，而被告丙○○於圍毆告訴
    人之前即將刀鞘卸下，已難認該刀鞘係供犯罪所用，爰均不
    予宣告沒收。
據上論斷，應依刑事訴訟法第368條、第369條第1項前段、第364
條、第299條第1項前段，刑法第28條、第277條第1項、第41條第
1項前段，刑法施行法第1條之1，中華民國96年罪犯減刑條例第2
條第1項第3款、第3條第1項第15款、第7條、第9條，判決如主文
。
本案經檢察官丁○到庭執行職務
中　　華　　民　　國　　96　　年　　8　　月　　21 　　日
            刑事第十庭  審判長法  官  林  照  明
                              法  官  蔡  名  曜
                              法  官  李  平  勳
上列正本證明與原本無異。
殺人未遂部分得上訴；其餘不得上訴。
如不服本判決應於收受送達後10日內向本院提出上訴書狀，其未
敘述上訴之理由者並得於提起上訴後10日內向本院補提理由書（
均須按他造當事人之人數附繕本）。
                              書記官  許  哲  禎
中　  華　 　民　　國　 96　　年 　 8 　  月　  21  　日
附錄論罪科刑法條：
附錄本案論罪科刑法條全文
刑法第271條：
殺人者，處死刑、無期徒刑或10年以上有期徒刑。
前項之未遂犯，罰之。
預備犯第1項之罪者，處2年以下有期徒刑。
刑法第277條第1項：
傷害人之身體或健康者，處3年以下有期徒刑、拘役或1千
元以下罰金。
